臺灣板橋地方法院刑事判決　　　　　　99年度簡上字第1274號
上　訴　人　臺灣板橋地方法院檢察署檢察官
上　訴　人
即　被　告　何建鋒原名何丞崇.
上列上訴人即被告因詐欺案件，不服本院中華民國99年10月19日
99年度簡字第7564號第一審簡易判決（聲請簡易判決處刑案號：
99年度偵緝字第2226號、第2227號、第2228號，移送併案審理案
號：99年度偵字第22602 號），提起上訴，本院管轄之第二審合
議庭判決如下：
    主      文
原判決撤銷。
何建鋒幫助意圖為自己不法之所有，以詐術使人將本人之物交付
，處有期徒刑月，如易科罰金，以新臺幣壹仟元折算壹日。緩
刑貳年，並應給付張立新臺幣壹萬貳仟元、給付劉誠松新臺幣
萬仟元、給付董倫岳新臺幣壹拾萬元，給付方式均如附表二所
載。
    事      實
一、何建鋒已預見金融機構帳戶係個人理財之重要工具，為個人
    財產、信用之重要表徵，如交付他人使用，有供作財產犯罪
    之可能，對於其提供金融機構帳戶之存摺、提款卡及密碼與
    他人，雖無引發他人萌生犯罪之確信，仍以縱取得其帳戶之
    存摺、提款卡及密碼之人利用其所提供之帳戶資料持以詐欺
    取財，亦不違背其本意之不確定幫助犯意，於民國98年12月
    12、13日間某日，將其所申辦之上海商業儲蓄銀行板橋分行
    （下稱上海商銀）帳號00000000000000號帳戶及中國信託商
    業銀行板橋分行（下稱中國信託商銀）帳號00000000000000
    00號帳戶之存摺、提款卡及密碼，一併以郵寄方式交付某真
    實姓名年籍不詳之王姓成年男子。嗣該王姓男子所屬詐欺集
    團成員隨即意圖為自己不法之所有，並基於詐欺之犯意，分
    別於如附表一「接獲詐騙電話時間」欄所示之時間，以如附
    表一「詐騙手法」欄所示之手法，對如附表一所示張立、劉
    誠松、王茂詮及董倫岳等人施行詐術，致其等陷於錯誤，而
    於如附表一「操作時間」欄所示之時間，匯入如附表一「詐
    欺所得」欄所示之款項，至何建峰上開帳戶（被害人、接獲
    詐騙電話時間、詐騙手法、操作時間、操作方式、存入帳戶
    及詐欺所得均詳如附表一所載），旋遭提領一空。嗣因張立
    等人事後察覺有異，報警處理，始查悉上情。
二、案經臺北市政府警察局北投分局移請臺灣士林地方法院檢察
    署呈請臺灣高等法院檢察署檢察長令轉臺灣板橋地方法院檢
    察署、臺南市警察局第五分局報請臺灣臺南地方法院檢察署
    呈請臺灣高等法院檢察署檢察長令轉臺灣板橋地方法院檢察
    署、臺北縣（現已改制為新北市）政府警察局板橋分局移請
    臺灣板橋地方法院檢察署檢察官偵查後聲請以簡易判決處刑
    ，及桃園縣政府警察局龍潭分局報請臺灣桃園地方法院檢察
    署呈請臺灣高等法院檢察署檢察長令轉臺灣板橋地方法院檢
    察署檢察官移送併案審理。
    理      由
一、按被告以外之人於審判外之陳述，雖不符刑事訴訟法第159
    條之1 至第159 條之4 之規定，而經當事人於審判程序同意
    作為證據，法院審酌該言詞陳述或書面陳述作成時之情況，
    認為適當者，亦得為證據；當事人、代理人或辯護人於法院
    調查證據時，知有同法第159 條第1 項不得為證據之情形，
    而未於言詞辯論終結前聲明異議者，視為有前項之同意，同
    法第159 條之5 定有明文。查公訴人及被告何建峰於本院調
    查證據時，均知有不得為證據之情形，對於本院後述採為認
    定犯罪事實依據之各項證據之證據能力，均未於本院言詞辯
    論終結前聲明異議。本院審酌該等證據之取得過程並無瑕疵
    ，與本案待證事實間復具有相當之關聯性，以之為本案證據
    並無不當，應認均有證據能力，而均得採為本案認定事實之
    基礎。
二、上揭犯罪事實，業據被告於本院審理時坦承不諱（詳本院卷
    第63頁正面、第65頁反面），核與證人即被害人張立、劉誠
    松、王茂銓及董倫岳於警詢時指述之情節相符（詳臺灣板橋
    地方法院檢察署99年度偵字第10422 號偵查卷宗第4 頁、第
    5 頁、臺灣士林地方法院檢察署99年度偵字第4857號偵查卷
    宗第10頁、第11頁、臺南市警察局第五分局刑案偵查卷宗第
    9 頁、第10頁、臺灣桃園地方法院檢察署99年度偵字第5983
    號偵查卷宗第4 頁），並有合作金庫銀行交易明細單1 紙、
    上海商銀98年12月30日函暨帳號00000000000000號帳戶開戶
    基本資料及98年交易往來明細表、99年4 月27日函暨提款卡
    掛失紀錄相關資料及交易往來明細各1 份、中國信託商銀客
    戶交易明細表9 紙、中國信託商銀99年1 月13日函暨帳號00
    00000000000000號帳戶相關資料及歷史交易查詢1 份在卷可
    證（詳臺灣板橋地方法院檢察署99年度偵字第10422 號偵查
    卷宗第11頁至第13頁、第28頁、第29頁、臺灣士林地方法院
    檢察署99年度偵字第4857號偵查卷宗第12頁、臺南市警察局
    第五分局刑案偵查卷宗第29頁、臺灣桃園地方法院檢察署99
    年度偵字第5983號偵查卷宗第9 頁、第10頁、第64頁至第79
    頁）。綜上，足徵被告上開任意性之自白與事實相符，應堪
    採信。本案事證已臻明確，被告犯行堪以認定，應依法論科
    。
三、按刑法上之幫助犯，係對於犯罪與正犯有共同之認識，而以
    幫助之意思，對於正犯資以助力，而未參與實施犯罪之行為
    者而言（最高法院75年度臺上字第1509號、84年度臺上字第
    5998號、88年度臺上字第1270號判決參照）。是以，如未參
    與實施犯罪構成要件之行為，且係出於幫助之意思提供助力
    ，即屬幫助犯，而非共同正犯。本案被告單純提供金融機構
    帳戶存摺、提款卡及密碼之行為，並不能與向被害人等施以
    詐術之行為等同視之，且亦無證據證明被告有何參與詐欺取
    財犯行之構成要件行為。是被告以提供上開帳戶之存摺、提
    款卡及密碼之行為，對於該不詳人士遂行詐欺取財犯行資以
    助力，參照前述說明，自應論以幫助犯，而非共同正犯。是
    核被告所為，係犯刑法第30條第1 項、第339 條第1 項之幫
    助詐欺取財罪。又被告以一行為，提供上開2 帳戶，幫助詐
    欺集團詐騙被害人張立、劉誠松、王茂銓及董倫岳等人，屬
    一行為觸犯數同一罪名之同種想像競合犯，應依刑法第55條
    前段規定，僅論以一幫助詐欺取財罪。又被告係幫助他人犯
    前開罪名，爰依刑法第30條第2 項之規定，按正犯之刑減輕
    之。再者，被告交付前開中國信託商銀帳戶與該王姓男子，
    由該王姓男子利用該帳戶對被害人董倫岳為詐欺取財之犯行
    部分，雖未據檢察官聲請以簡易判決處刑，然與聲請簡易判
    決處刑部分有如前述想像競合犯之裁判上一罪關係，復經檢
    察官移送併辦（臺灣板橋地方法院檢察署99年度偵字第2226
    02號），為起訴效力所及，本院自應併予審究。
四、原審認被告上揭犯行罪證明確，予以論罪科刑，固非無見。
    惟原審未及審酌被告嗣已坦承犯行，並與被害人等達成和解
    ，賠償其等損失，容有未洽。公訴人上訴認原審判決過輕，
    惟按關於刑之量定，係實體法上賦予法院得為自由裁量之事
    項，倘其未有逾越法律所規定之範圍，或濫用其權限，即不
    得任意指摘為違法。公訴人雖就原審法院適法範圍裁量權之
    行使為爭執，惟原審量定刑期，已審酌被告各種犯罪情狀，
    且具體表明所審酌之各項事由，並無失出，是公訴人上訴請
    求從重量刑，應無理由；另被告原上訴否認犯行，惟其犯行
    事證明確，業如前述，且被告嗣已於本院審理時坦承犯行不
    諱，業如前述，則被告先前上訴請求為無罪之判決云云，亦
    屬無據。惟原判決既有上開未及審酌之處，自應由本院將原
    判決撤銷，另為適當之判決。爰審酌被告提供金融機構帳戶
    供他人犯罪之用，造成犯罪偵查困難，並使幕後犯罪人得以
    逍遙法外，危害社會治安，本應嚴懲；惟念其犯後終能坦承
    犯行，尚知悔改，兼衡其素行、犯罪之動機、目的、手段，
    且已與被害人等達成和解，賠償其等損失等一切情狀，量處
    如主文所示之刑，並諭知易科罰金之折算標準，以示懲儆。
五、末查被告前未曾因故意犯罪受有期徒刑以上刑之宣告，有臺
    灣高等法院被告前案紀錄表佐卷可考。其因一時失慮致罹刑
    典，然已坦承犯行，知所悔悟，且已與被害人等達成和解，
    承諾以如附表二所示方式賠償被害人張立、劉誠松及董倫岳
    之損失，另已賠償被害人王茂銓損失等情，有本院調解筆錄
    2 份及中國信託商銀新臺幣存提款交易憑證1 紙在卷可查。
    是被告經此偵審教訓，當知所警惕，而無再犯之虞，本院認
    所宣告之刑以暫不執行為適當，併依刑法第74條第1 項第1
    款之規定，宣告緩刑2 年，用啟自新。再按緩刑宣告，得斟
    酌情形，命犯罪行為人向被害人支付相當數額之財產或非財
    產上之損害賠償，刑法第74條第2 項第3 款亦有明文。查被
    告已與被害人張立、劉誠松及董倫岳達成和解，同意以如附
    表二所示方式賠償其等損失，已如前述。為使被害人等獲得
    更充分之保障，並督促被告履行債務，以確保被告緩刑之宣
    告能收具體之成效，爰參酌被告與被害人張立、劉誠松及董
    倫岳所達成之和解條件，依刑法第74條第2 項第3 款之規定
    ，命被告履行如主文第2 項後段所示之內容，以觀後效。倘
    被告未遵循本院所諭知如主文第2 項所示之緩刑期間之負擔
    ，情節重大者，檢察官得依刑事訴訟法第476 條、刑法第75
    條之1 第1 項第4 款之規定，聲請撤銷前開緩刑之宣告，併
    此指明。
據上論斷，應依刑事訴訟法第455 條之1 第1 項、第3 項、第36
9 條第1 項前段、第364 條、第299 條第1 項前段，刑法第30條
第1 項前段、第2 項、第339 條第1 項、第55條、第41條第1 項
前段、第74條第1 項第1 款、第2 項第3 款，刑法施行法第1 條
之1 第1 項、第2 項前段，判決如主文。
本案經檢察官黃嘉妮到庭執行職務。
中    華    民    國   100    年    4     月    29    日
                  刑事第十八庭  審判長法  官  楊仲農
                                      法  官  楊筑婷
                                      法  官  謝梨敏
以上正本證明與原本無異。
本件不得上訴。
                                      書記官  林怡君
中    華    民    國   100    年    4     月    29    日
附表一：
┌──┬───┬─────┬───────┬─────┬────┬─────┬─────┐
│編號│被害人│接獲詐騙電│詐騙手法      │操作時間  │操作方式│存入帳戶  │詐欺所得  │
│    │      │話時間    │              │          │        │          │（新臺幣）│
├──┼───┼─────┼───────┼─────┼────┼─────┼─────┤
│ 1  │張立  │98年12月16│佯稱網路購物付│98年12月16│轉帳匯款│被告上海商│20,804元  │
│    │      │日晚間10時│款方式誤設定為│日晚間11時│        │銀帳號1420│          │
│    │      │30分許    │分期付款，須至│2分許     │        │0000000000│          │
│    │      │          │自動櫃員機依指│          │        │號帳戶    │          │
│    │      │          │示操作。      │          │        │          │          │
├──┼───┼─────┼───────┼─────┼────┼─────┼─────┤
│ 2  │劉誠松│98年12月16│佯稱網路購物商│98年12月16│現金存款│被告中國信│27,000元  │
│    │      │日某時    │品有問題，須至│日晚間10時│        │託商銀帳號│          │
│    │      │          │自動櫃員機依指│57分許    │        │0000000000│          │
│    │      │          │示操作以確認身│          │        │713808號帳│          │
│    │      │          │              │          │        │戶        │          │
│    │      │          │分。          ├─────┼────┼─────┼─────┤
│    │      │          │              │同日晚間11│同上    │同上      │14,000元  │
│    │      │          │              │時許      │        │          │          │
│    │      │          │              ├─────┼────┼─────┼─────┤
│    │      │          │              │同日晚間11│同上    │同上      │2,000元   │
│    │      │          │              │時1 分許  │        │          │          │
├──┼───┼─────┼───────┼─────┼────┼─────┼─────┤
│ 3  │王茂銓│98年12月15│佯稱援交，須預│98年12月16│轉帳匯款│被告上海商│5,983元   │
│    │      │日晚間10時│付援交費用。  │日晚間11時│        │銀帳號1420│          │
│    │      │許        │              │18分許    │        │0000000000│          │
│    │      │          │              │          │        │號帳戶    │          │
├──┼───┼─────┼───────┼─────┼────┼─────┼─────┤
│ 4  │董倫岳│98年12月16│佯稱網路購物商│98年12月16│轉帳匯款│被告中國信│23,000元  │
│    │      │日晚間7 時│品出貨有問題，│日晚間11時│        │託商銀帳號│          │
│    │      │21分許    │須至自動櫃員機│許        │        │0000000000│          │
│    │      │          │依指示操作。  │          │        │713808號帳│          │
│    │      │          │              │          │        │戶        │          │
│    │      │          │              ├─────┼────┼─────┼─────┤
│    │      │          │              │98年12月17│同上    │同上      │30,000元  │
│    │      │          │              │日凌晨零時│        │          │          │
│    │      │          │              │時6 分許  │        │          │          │
│    │      │          │              ├─────┼────┼─────┼─────┤
│    │      │          │              │同日凌晨零│同上    │同上      │30,000元  │
│    │      │          │              │時許      │        │          │          │
│    │      │          │              ├─────┼────┼─────┼─────┤
│    │      │          │              │同日凌晨零│同上    │同上      │30,000元  │
│    │      │          │              │時20分許  │        │          │          │
│    │      │          │              ├─────┼────┼─────┼─────┤
│    │      │          │              │同日凌晨零│同上    │同上      │10,000元  │
│    │      │          │              │時21分許  │        │          │          │
└──┴───┴─────┴───────┴─────┴────┴─────┴─────┘
附表二：
┌──┬───┬─────┬─────────┬───────┐
│編號│被害人│給付金額  │給付方式          │給付方法      │
│    │      │（新臺幣）│                  │              │
├──┼───┼─────┼─────────┼───────┤
│ 1  │張立  │12,000元  │自民國一百年五月十│何建鋒以匯款之│
│    │      │          │日起至同年十月十日│方式，匯入三信│
│    │      │          │止，按月於每月十日│商業銀行，戶名│
│    │      │          │給付張立新臺幣貳仟│張立，帳號：29│
│    │      │          │元，至全部清償為止│00000000號之帳│
│    │      │          │，如有一期未履行，│戶。          │
│    │      │          │視為全部到期。    │              │
├──┼───┼─────┼─────────┼───────┤
│ 2  │劉誠松│33,000元  │自民國一百年五月十│何建鋒以匯款之│
│    │      │          │日起至一○一年三月│方式，匯入上海│
│    │      │          │十日止，按月於每月│商業儲蓄銀行，│
│    │      │          │十日給付劉誠松新臺│戶名劉誠松，帳│
│    │      │          │幣仟元，至全部清│號：0000000000│
│    │      │          │償為止，如有一期未│之帳戶。      │
│    │      │          │履行，視為全部到期│              │
│    │      │          │。                │              │
├──┼───┼─────┼─────────┼───────┤
│ 3  │董倫岳│100,000元 │自民國一百年五月五│何建鋒以匯款之│
│    │      │          │日起至一○一年十二│方式，匯入清水│
│    │      │          │月五日止，按月於每│郵局，戶名董倫│
│    │      │          │月五日給付董倫岳新│岳，帳號：0141│
│    │      │          │臺幣伍仟元，至全部│0000000000號之│
│    │      │          │清償為止，如有一期│帳戶。        │
│    │      │          │未履行，視為全部到│              │
│    │      │          │期。              │              │
└──┴───┴─────┴─────────┴───────┘
附錄本案論罪科刑法條全文
中華民國刑法第339 條
意圖為自己或第三人不法之所有，以詐術使人將本人或第三人之
物交付者，處5 年以下有期徒刑、拘役或科或併科1 千元以下罰
金。
以前項方法得財產上不法之利益或使第三人得之者，亦同。
前二項之未遂犯罰之。
中華民國刑法第30條
幫助他人實行犯罪行為者，為幫助犯。雖他人不知幫助之情者，
亦同。
幫助犯之處罰，得按正犯之刑減輕之。